臺灣彰化地方法院彰化簡易庭民事判決
111年度彰簡字第383號
原      告  尚烜有限公司

法定代理人  李宜芬  
被      告  陳吉儀  
上列當事人間請求確認支票債權不存在事件，本院於民國111年1
0月18日言詞辯論終結，判決如下：
    主      文
原告之訴駁回。
訴訟費用新臺幣6,060元由原告負擔。 
    事實及理由
一、原告主張：原告於民國110年8月間因訴外人陳榮昌假藉有能
    力幫原告買中古CNC機器，騙取原告所開立如附表所示支票2
    紙(下稱系爭支票)，從此失聯，孰知原告於111年5月中旬左
    右，收到被告持系爭支票向本院聲請核發111年度司促字第4
    325號支付命令，然兩造素不相識，無任何生意往來及對價
    關係，被告卻持有系爭支票，足認陳榮昌與被告有共謀詐騙
    原告錢財之嫌疑，並以其等共同詐欺為由，向臺灣彰化地方
    檢察署提出刑事告訴(111年度偵字第4415號、111年度他字
    第311號)，爰提起本訴。並聲明：確認被告持有系爭支票對
    原告之債權全部不存在。　
二、被告答辯：兩造並非直接前後手，係陳榮昌持系爭支票向我
    借錢，我已交付現金，原告既為系爭支票發票人，即應負發
    票人責任；我不認識原告，現在也聯絡不到陳榮昌，有可能
    是原告與陳榮昌聯合起來詐騙我等語。並聲明：原告之訴駁
    回。
三、本院之判斷：
  ㈠確認法律關係之訴，非原告有即受確認判決之法律上利益者
    ，不得提起之，民事訴訟法第247條第1項前段定有明文。又
    所謂即受確認判決之法律上利益，係指法律關係之存否不明
    確，原告主觀上認其在法律上之地位有不安之狀態存在，且
    此種不安之狀態，能以確認判決將之除去者而言。本件原告
    主張被告持有系爭支票對其之支票債權不存在等語，為被告
    所否認，則原告就應否負擔系爭支票債務之法律關係即不明
    確，並致原告私法上地位有受侵害之危險，而此項危險得以
    本件確認系爭支票債權判決除去之，是原告即有受確認判決
    之法律上利益，依前揭說明，原告提起本件確認法律關係之
    訴，自屬合法。 
  ㈡原告主張被告持有原告所簽發之系爭支票，係與陳榮昌共同
    詐欺而取得，主張兩造間就系爭支票債權不存在等語，則為
    被告所否認，並以前詞為置辯，是原告之請求是否有據，析
    述如下。　　
  ㈢在票據上簽名者，依票上所載文義負責；票據債務人不得以
    自己與發票人或執票人之前手間所存抗辯之事由對抗執票人
    。但執票人取得票據出於惡意者，不在此限；以惡意或有重
    大過失取得票據者，不得享有票據上之權利。無對價或以不
    相當之對價取得票據者，不得享有優於其前手之權利，票據
    法第5條、第13條、第14條分別定有明文。又票據法第13條
    但書所謂執票人取得票據出於惡意，係以執票人取得票據時
    為準，決定其是否惡意，並應由票據債務人就此負舉證責任
    (最高法院72年度台上字第1612號判決)。又票據行為為不要
    因行為，執票人不負證明關於給付原因之責任，如票據債務
    人主張執票人取得票據係無對價或以不相當對價取得，應由
    該債務人負舉證責任(最高法院85年度台上字第286號判決)
    。又因票據係文義證券及無因證券，票據行為一經成立發生
    票據債務後，即與其基礎之原因關係各自獨立。執票人於上
    開訴訟中，衹須就該票據作成之真實負證明之責，對於票據
    給付之原因，並不負證明之責任，應由票據債務人就其抗辯
    之原因事實先負舉證責任，俾貫徹票據無因性之本質，以維
    票據流通性。又民事訴訟負舉證責任之一方，不能提出使法
    院就應證事實形成確切之心證時，即應對其未就利己事實盡
    舉證責任一事，承擔不利益之結果。
  ㈣經查，原告自承系爭支票係其所簽發等情，為原告於起訴狀
    內所自陳，並有本院111年度彰簡字第384號給付票款卷宗所
    附系爭支票可佐，則被告就系爭支票作成之真實即無需再為
    證明，而仍應由原告就其抗辯之原因事實，先負舉證責任。
　　本件原告主張系爭支票係遭陳榮昌騙走等語，然系爭支票係
    由原告簽發交付陳榮昌，而被告係自陳榮昌處取得系爭支票
    ，此觀卷附系爭支票正反面之記載甚明，是原告與被告間顯
    非直接前後手之關係，原告不得以自己與執票人之前手即陳
    榮昌間所存抗辯之事由，對抗執票人即被告。原告又主張被
    告係與陳榮昌共同詐欺或惡意、無對價或不相當對價取得系
    爭支票等語，是依上開法條及判決意旨說明，除原告得舉證
    證明被告與陳榮昌是共同詐欺或被告為惡意、無對價或不相
    當對價取得系爭支票，否則縱然對陳榮昌、被告提出刑事詐
    欺告訴，仍不得以此對抗執票人即被告，惟直至本院言詞辯
    論終結前，原告並未提出證據證明被告取得系爭支票乃與陳
    榮昌共謀或有其他惡意、無對價或不相當對價取得之情形，
    應認被告取得系爭支票過程並無該等瑕疵，是原告據此請求
    確認被告就系爭支票對原告之支票債權不存在，即屬無據。
    另兩造間縱無債權債務關係，亦無礙執票人即被告依系爭支
    票行使其票據權利，原告尚不得以其與被告間欠缺原因關係
    為由抗辯，則原告既為系爭支票之發票人，即應就系爭支票
    負發票人之付款責任。從而，原告訴請確認系爭支票債權不
    存在，即屬無據。
四、綜上所述，原告訴請確認被告執有系爭支票之票據債權不存
    在，為無理由，應予駁回。　　 
五、本件事證已臻明確，兩造其餘攻擊防禦方法及證據，核與判
    決之結果不生影響，爰不一一論列。
六、訴訟費用負擔之依據：民事訴訟法第78條。
中    華    民    國   111    年    11    月    8     日
                  臺灣彰化地方法院彰化簡易庭
                      法  官  范嘉紋
以上正本係照原本作成。
如對本判決上訴，須於判決送達後20日內向本院提出上訴狀(須
附繕本)。如委任律師提起上訴者，應一併繳納上訴審裁判費。
附表：　　　
編號  發票日 票面金額 （新臺幣） 付款人 提示日（即退票日） 支票號碼  1  111年3月20日 295,000元 合作金庫商業銀行彰儲分行 111年3月21日 XT0000000   2  111年4月5日 265,000元 合作金庫商業銀行彰儲分行 111年4月6日 XT0000000 

中　　華　　民　　國　　111 　年　　11　　月　　8 　　日
                      書記官  顏麗芸